【裁判字號】    96,上訴,5089
【裁判日期】    970125
【裁判案由】    毒品危害防制條例
【裁判全文】
臺灣高等法院刑事判決                96年度上訴字第5089號
上  訴  人
即  被  告  甲○○
                    現於臺灣台北看守所
選任辯護人  張文寬律師
上列上訴人因違反毒品危害防制條例案件，不服臺灣士林地方法
院96年度訴字第615號，中華民國96年10月19日第一審判決（起
訴案號：臺灣士林地方法院檢察署96年度偵字第3240號），提起
上訴，本院判決如下：
    主  文
原判決撤銷。
甲○○販賣第一級毒品，累犯，處有期徒刑拾貳年，扣案之海洛
因（淨重壹點壹柒公克）沒收銷燬，扣案包裝上開海洛因之空袋
貳個、行動電話壹具（不含SIM卡）及未扣案犯罪所得新臺幣貳
仟元均沒收，其中犯罪所得新臺幣貳仟元如全部或一部不能沒收
時，以其財產抵償之。
    事  實
一、甲○○因偽造文書罪，經台灣士林地方法院以八十五年度
    訴字第一○四號判處有期徒刑四月，違反麻醉藥品管理條
    例，經本院以八十五年度上訴字第一二一五號判處有期徒刑
    六月，違反藥事法，經本院以八十六年度上更(一)字第二六
    九號判處有期徒刑六月，違反麻醉藥品管理條例，經本院
    以八十五年度上訴字第三四四四號判處有期徒刑五年二月，
    違反肅清煙毒條例，經台灣士林地方法院以八十六年度訴
    字第三九二號判處有期徒刑六月，前四罪，經本院以八十六
    年度聲字第一八二二號定應執行刑六年，而後與部分接續
    執行，於民國八十九年二月三日縮短刑期假釋，於九十二年
    三月二十四日假釋期滿，未經撤銷假釋，以已執行完畢論。
二、甲○○明知海洛因係毒品危害防制條例管制之第一級毒品，
    依法不得販賣；竟意圖營利，基於販賣第一級毒品海洛因之
    犯意，於九十六年三月二日上午八時二十分許，以其所有00
    00000000號行動電話與丙○○聯繫買賣海洛因，於同日上午
    九時許在臺北市○○區○○路一段十八號前會面後，以新台
    幣（下同）二千元代價，將數量不詳之第一級毒品海洛因一
    小包售予丙○○，又接續同一犯意，於九十六年三月三日上
    午十許，以上開號行動電話與丙○○聯繫買賣海洛因，雙方
    約定於當日中午十二時許在台北市○○區○○路一段十八號
    會面時，將海洛因賣予丙○○。惟丙○○因偽造文書遭通緝
    ，而於同日十一至十二時間，在台北市○○區○○路一段十
    八號為警逮捕，供出上情，警方隨即於同日十二時許，在台
    北市○○區○○路一段十四號前逮捕甲○○，而未將海洛因
    販賣予丙○○，並扣得甲○○持有之海洛因二包（淨重1.17
    公克）、其所有供販毒聯絡用之行動電話一具（內含非其所
    有0000000000號SIM卡）。
三、案經臺北市政府警察局大同分局移送臺灣士林地方法院檢察
    署檢察官偵查起訴。
    理  由
一、證據能力：有關證人丙○○警詢筆錄之證據能力，被告及辯
    護人於本院準備程序本均不爭執（本院卷第五一頁），惟於
    審理時則改稱：無證據能力等語（本院卷第七六頁背面至七
    七頁），然查：證人丙○○已經另案遭通緝，不知所在，因
    此原審傳拘無著等情，業據原審檢察官陳報（原審卷第七三
    頁），而辯護人亦稱：丙○○現正通緝中，傳訊沒有實益等
    語（本院卷第五一頁），並有原審筆錄及拘票回證在卷可參
    （原審卷第六四頁，第一百一十頁，第一百二十頁），是其
    所在已不明，而其警詢所述，為證明本件被告犯行存否所必
    要，而觀其製作情形，係一問一答，並無違法取供之情況，
    且其自承施用毒品犯行，則此筆錄自有可信之情況，依刑事
    訴訟法第一百五十九條之三第三款規定，自有證據能力，辯
    護人及被告所辯，顯有誤會。
二、訊據上訴人即被告甲○○固不諱言，於九十六年三月二日，
    ，在台北市○○區○○路一段十八號前，交付海洛因一包予
    丙○○等情，惟否認販賣毒品，辯稱：只是同價轉讓，並未
    賺錢，亦無三月三日販賣毒品之事等語，經查：
（一）有關被告於九十六年三月二日上午八時二十分許，以其所
      用0000000000號行動電話與丙○○聯繫買賣海洛因，於同
      日上午九時許在臺北市○○區○○路一段十八號前會面，
      以二千元代價，將第一級毒品海洛因一小包售予丙○○，
      又接續同一犯意，於翌日上午十時許，以上開行動電話與
      丙○○聯繫買賣海洛因，約定於當日中午十二時許在台北
      市○○區○○路一段十八號會面，將海洛因賣予丙○○。
      惟丙○○因偽造文書遭通緝，而於同日在台北市○○區○○路一段十八號為警逮捕，而販賣未遂等情，業據被告於
      原審坦承不諱（原審卷第一一二至一一四頁），核與證人
      丙○○於警詢、偵訊證述相符（偵卷第二二至二三頁，第
      五七至五八頁，第六四頁），並有被告持有之0000000000
      號電話雙向通聯紀錄、通信監察作業報告表在卷可稽（原
      審卷第七四至九三頁），而扣案白粉二包，經送法務部調
      查局鑑定，確為海洛因成分（淨重1.17公克），有該局96
      年4月13日調科壹字第09623032330號鑑定書附卷可佐（偵
      卷第一○七頁），此外復有行動電話一具扣案可資佐證，
      足認被告上開自白有證據可佐，堪予採信，此部分事實，
      堪予認定。
（二）被告辯稱：同價轉讓，並非販賣等語，按毒品海洛因，本
      無一定之公定價格，是其各次買賣之價格，當亦各有差異
      ，而或隨供需雙方之資力、關係之深淺、需求之數量、貨
      源之充裕與否、販賣者對於資金之需求程度，以及政府查
      緝之態度，進而為各種不同之風險評估，而為機動性之調
      整，是其價格標準，自非一成不變，且販賣者從各種「價
      差」或「量差」或「純度」謀取利潤方式，亦有差異，然
      其所圖利益之非法販賣行為目的，則屬相同，並無二致。
      因之，販賣利得，除經被告坦承，或其價量至臻明確，確
      實難以究其原委。然按一般民眾普遍認知之毒品非法交易
      ，向為政府查禁森嚴且重罰不寬貸，衡諸常情，倘非有利
      可圖，絕無平白甘冒被重罰風險之理，從而，舉凡其有償
      交易，除足反證其確另基於某種非圖利本意之關係外，通
      常尚難因無法查悉其買進、賣出之差價，而諉無營利之意
      思，或阻卻販賣犯行之追訴。又販賣毒品之所謂販賣行為
      ，係行為人基於營利之目的，而販入或賣出毒品而言。販
      賣毒品者，其主觀上有營利之意圖，且客觀上有販賣之行
      為即足構成，至於實際上是否已經獲利則非所問。即於有
      償交付他人之初，係基於營利之意思，並著手實施，而因
      故無法高於購入之原價出售，最後不得不以原價或低於原
      價交付他人時，仍屬販賣行為。而依卷附被告前案紀錄表
      之記載，被告有多次施用毒品前科，其對於海洛因價格昂
      貴，取得不易，毒品交易為政府檢警機關嚴予取締之犯罪
      ，法律並就此懸有重典處罰，當知之甚稔，自客觀以言，
      雖無從證明被告自不詳管道取得第一級毒品海洛因係為販
      賣圖利而販入者，然被告持有過程中，將第一級毒品海洛
      因販賣給他人，若非有利可圖，被告豈有犯險交付毒品海
      洛因之意願？是被告賣出第一級毒品海洛因，應有賺取相
      當利潤，堪認係意圖營利，此由被告於原審稱：買入海洛
      因後以二千元賣予丙○○，只賺一點自己施用等語（原審
      卷第一一二頁），益足證明。是被告辯稱：未賺等語，無
      非飾卸之詞，不足採信。
（三）被告辯稱：並無三月三日之事等語，惟證人丙○○證稱：
      今日即三日十時許我以電話與甲○○之0000000000號行動
      電話聯繫買賣海洛因，約在台北市○○區○○路一段十八
      號前交易，因我偽造文書遭通緝，於當日十一至十二時許
      在上址，為警逮捕等語（偵卷第二三頁，第五七至五八頁
      ），而被告於原審稱：對上開證詞沒意見等語（原審卷第
      一一二頁），倘無此事由，被告對此當有意見，豈會無意
      見？且被告稱：與證人丙○○並無金錢糾紛等語（偵卷第
      十七頁），衡情，其二人當無恩怨，證人丙○○亦無攀誣
      被告之必要，且被告於原審對其證述，並無意見，則證人
      丙○○所陳即堪採信，從而被告事後翻異前詞，辯稱無此
      事等語，即不可採。
（四）辯護人辯稱：被告供出上手乙○○，請依法減刑等語，經
      查：被告固於警詢供稱：向乙○○（身分證：Ｚ000000000
      號）購買海洛因等語（偵卷第六八頁），而起訴書亦載另
      案偵辦中，惟觀諸本院乙○○全國前案紀錄表所載，其固
      有違反毒品危害防制條例案件，惟係施用毒品，並無販賣
      毒品案件等情，因此，難認被告供出毒品來源而查獲，是
      辯護人此部分所辯，即有誤會。且此部分，亦僅被告自白
      ，並無其他證據可佐，依法尚難遽採，因此，本院不採認
      起訴書所指：被告向乙○○買毒品乙節，且有關被告向何
      人買毒，尚不影響被告本件犯行，附此敘明。
（五）辯護人辯稱：已與原審檢察官達成量刑十年之協商，原審
      未依協商量刑等語，然查：本件為販毒重罪，並無刑事訴
      訟法第七篇協商程序之適用，因此，縱有量刑協商，亦不
      能拘束法院，何況，原審檢察官對量刑意見是稱：請酌予
      量處等語（原審卷第一一六頁），是辯護人所辯，即有誤
      會。
綜上，被告所辯均不可採，本件事證明確，被告犯行堪予認定。
三、核被告所為，係犯毒品危害防制條例第四條第一項販賣第一
    級毒品罪。被告因販賣而持有第一級毒品之低度行為，為
    販賣之高度行為所吸收，不另論罪。按刑法第五十六條修
    正理由說明，謂「對繼續犯同一罪名之罪者，均適用連續犯
    之規定論處，不無鼓勵犯罪之嫌，亦使國家刑罰權之行使發
    生不合理之現象。」「基於連續犯原為數罪之本質及刑罰公
    平原則之考量，爰刪除有關連續犯之規定」等語，即係將本
    應各自獨立評價之數罪，回歸本來就應賦予複數法律效果之
    原貌。因此，就刑法修正施行後多次施用毒品之犯行，採一
    罪一罰，始符合立法本旨。除符合接續犯之要件外，應一罪
    一罰，最高法院九十六年度第九次刑事庭會議決議意旨參照
    。亦即立法者針對特定刑罰規範之構成要件，已預設其本身
    係持續實行之複次行為，具備反覆、延續之行為特徵，故將
    之總括或擬制成一個構成要件之「集合犯」行為，因刑法評
    價上為構成要件之行為單數，應僅成立一罪。且自「刑事法
    若干犯罪行為態樣，本質上原具有反覆、延續實行之特徵，
    立法時既予特別歸類，定為犯罪構成要件之行為要素，則行
    為人基於概括之犯意，在密切接近之一定時、地持續實行之
    複次行為，倘依社會通念，於客觀上認為符合一個反覆、延
    續性之行為觀念者，於刑法評價上，即應僅成立一罪。學理
    上所稱『集合犯』之職業性、營業性或收集性等具有重複特
    質之犯罪均屬之，例如經營、從事業務、收集、販賣、製造
    、散布等行為概念者是（最高法院九十五年度臺上字第一○
    七九號判決意旨參照）。本件被告於二日之內，販賣第一級
    毒品海洛因二次，其中一次未遂，顯係基於反覆實行之犯意
    ，在密切接近之一定時、地，持續實行複次販賣毒品行為，
    依上開說明，應成立集合犯一罪，雖其中三月三日部分未遂
    ，仍應與三月二日之行為一同評價，而以既遂論罪。且九十
    六年三月三日販賣未遂部分，起訴書雖未記載，惟與起訴部
    份，既為一罪關係，自為起訴效力所及，本院自得併予審究
    。被告因偽造文書罪，經台灣士林地方法院以八十五年度
    訴字第一○四號判處有期徒刑四月，違反麻醉藥品管理條例
    ，經本院以八十五年度上訴字第一二一五號判處有期徒刑六
    月，違反藥事法經本院以八十六年度上更(一)字第二六九號判
    處有期徒刑六月，因違反麻醉藥品管理條例，經本院以八十
    五年度上訴字第三四四四號判處有期徒刑五年二月，因違反
    肅清煙毒條例，經台灣士林地方法院以八十六年度訴字第三
    九二號判處有期徒刑六月，前四罪，經本院以八十六年度聲
    字第一八二二號定應執行刑六年，而後與第五罪接續執行，
    於民國八十九年二月三日縮短刑期假釋，於九十二年三月二
    十四日假釋期滿，未經撤銷假釋，以已執行完畢論等情，有
    本院被告前案紀錄表在卷可參，其於五年內故意再犯本件有
    期徒刑以上之罪，為累犯，惟所犯法定刑死刑、無期徒刑部
    分，依法均不加重其刑，所犯法定刑併科罰金部分，則依累
    犯之規定加重其刑。又被告僅二次販賣，數量及所得均非
    鉅大，其惡性及犯罪情節較諸大量走私進口或長期販賣毒品
    之「大盤」、「中盤」毒販有重大差異，衡情論以法定最輕
    本刑無期徒刑，不無法重情輕之虞，爰依刑法第五十九條規
    定，減輕其刑。並先加後減之。
四、原審以事證明確，予以論罪科刑，固非無見，惟關於九十
    六年三月三日販賣未遂部分，起訴書未記載，且檢察官補充
    理由書亦未提及（原審卷第七二至七三頁），然原審卻予裁
    判，而未說明何以得為裁判範圍？且原判決係以數罪處理此
    部份與起訴部分，然既認係數罪，對未起訴之上開部分，即
    非起訴效力所及，尚不能對之裁判，實則，此部分如前所述
    ，當係集合犯之一罪關係。有關三月二日交易時間，應係
    當日九時，原審誤為十時，有關三月三日約定之交易地點
    應係台北市○○區○○路一段十八號，原審誤為十四號，均
    有未洽，被告上訴意旨或空言否認犯行，或認三月三日部分
    未起訴，不得裁判等語，為無理由，惟原判決既有上述可議
    之處，即屬不能維持，應由本院撤銷改判，爰審酌被告犯罪
    動機，販賣次數，毒品對社會之危害，檢察官認被告販賣所
    得不多，原審量刑是否太重（本院卷第八十頁），及被告犯
    後態度等一切情狀，量處如主文第二項所示之刑。
五、扣案第一級毒品海洛因（淨重壹點壹柒公克），應依毒品危
    害防制條例第十八條第一項前段規定宣告沒收銷燬之。又扣
    案包裝上開海洛因之空袋二個、行動電話一具（不含SIM卡
    ）及未扣案被告販賣海洛因予丙○○所得二千元，係被告供
    販賣上開毒品所用及所得之財物，且為被告所有，應依同條
    例第十九條第一項規定宣告沒收，其中犯罪所得二千元如全
    部或一部不能沒收時，以其財產抵償之。另扣案SIM卡，係
    電信公司所有，非被告所有且非違禁物，而扣案分裝鏟管一
    支，被告供稱係其施用海洛因所用，非供被告犯本罪所用之
    物，爰均不另為沒收之諭知。
據上論斷，應依刑事訴訟法第369條第1項前段、第364條、第299
條第1項前段，毒品危害防制條例第4條第1項、第18條第1項前段
、第19條第1項、刑法第11條、第47條第1項、第59條，判決如主
文。
本案經檢察官王壬貴到庭執行職務。
中    華    民    國    97    年    1     月    25    日
                  刑事第十八庭審判長法  官  溫耀源
                                    法  官  陳健順
                                    法  官  周政達
以上正本證明與原本無異。
如不服本判決，應於收受送達後十日內向本院提出上訴書狀，其
未敘述上訴之理由者並得於提起上訴後十日內向本院補提理由書
（均須按他造當事人之人數附繕本）。
                                    書記官  莊昭樹
中    華    民    國    97    年    1     月    25    日
附錄：本案論罪科刑法條全文
毒品危害防制條例第4條第1項、第6項
製造、運輸、販賣第一級毒品者，處死刑或無期徒刑；處無期徒
刑者，得併科新臺幣1千萬元以下罰金。
前五項之未遂犯罰之。


司法院資訊處製作；財團法人民間司法改革基金會備份。
